臺灣新竹地方法院民事裁定
110年度消債職聲免字第3號
聲  請  人  
即債務人    李俊明  



代  理  人  李麗君律師 
上列當事人因消費者債務清理清算事件，聲請免責，本院裁定如
下：
    主  文
聲請人即債務人李俊明應予免責。
    理  由
一、按「法院為終止或終結清算程序之裁定確定後，除別有規定
    外，應以裁定免除債務人之債務。」「法院裁定開始清算程
    序後，債務人有薪資、執行業務所得或其他固定收入，扣除
    自己及依法應受其扶養者所必要生活費用之數額後仍有餘額
    ，而普通債權人之分配總額低於債務人聲請清算前二年間，
    可處分所得扣除自己及依法應受其扶養者所必要生活費用之
    數額者，法院應為不免責之裁定。但債務人證明經普通債權
    人全體同意者，不在此限。」「債務人有下列各款情形之一
    者，法院應為不免責之裁定，但債務人證明經普通債權人全
    體同意者，不在此限：一、於七年內曾依破產法或本條例規
    定受免責。二、隱匿、毀損應屬清算財團之財產，或為其他
    不利於債權人之處分。三、捏造債務或承認不真實之債務。
    四、聲請清算前二年內，因消費奢侈商品或服務、賭博或其
    他投機行為，所支出之總額逾該期間可處分所得扣除自己及
    依法應受其扶養者所必要生活費用之半數，或所負債務之總
    額逾聲請清算時無擔保及無優先權債務之半數，而生開始清
    算之原因。五、於清算聲請前一年內，已有清算之原因，而
    隱瞞其事實，使他人與之為交易致生損害。六、明知已有清
    算原因之事實，非基於本人之義務，而以特別利於債權人中
    之一人或數人為目的，提供擔保或消滅債務。七、隱匿、毀
    棄、偽造或變造帳簿或其他會計文件之全部或一部，致其財
    產之狀況不真確。八、故意於財產及收入狀況說明書為不實
    之記載，或有其他故意違反本條例所定義務之行為，致債權
    人受有損害，或重大延滯程序。」消費者債務清理條例（下
    稱消債條例）第132 條、第133 條及第134 條定有明文。前
    三條情形，法院於裁定前應依職權調查，或命管理人調查以
    書面提出報告，並使債權人、債務人有到場陳述意見之機會
    ，消債條例第136 條亦有明文。
二、本件聲請人即債務人李俊明前於民國（下同）108年11月26
    日前置調解時，表示其積欠債權人陽光資產管理股份有限公
    司之債務已逾新臺幣（下同）1,200萬元，當庭向本院聲請
    清算程序，經本院以108年度消債清字第45號裁定自109年4
    月6日上午11時起開始清算程序，嗣債務人清算財團之財產
    分配完結，本院司法事務官於109年10月22日以109年度司執
    消債清字第9號裁定本件清算程序終結並確定在案，業經本
    院依職權調閱上開案卷查明屬實；依首揭規定，本院應裁定
    是否准許債務人免責。經本院通知全體債權人及債務人到場
    及函詢各全體無擔保債權人，除債權人永豐商業銀行股份有
    限公司表示請法院依職權裁定、債權人摩根聯邦資產管理股
    份有限公司未表示意見外，其餘債權人皆具狀表示不同意債
    務人免責。　　
三、經查：
(一)、債務人前依消債條例之規定，向本院聲請清算，經本院裁
      定開始清算，嗣本院司法事務官於109年9月14日製作並公
      告分配表，將債務人名下財產之等值現款供清算後，無擔
      保無優先債權人分配總額為525,797元，清算程序終結後
      ，債務人據此聲請免責，本院即應先審酌有無消債條例所
      定不免責之情形，先予敘明之。　　　
(二)、債務人無消債條例第133條所定應為不免責之情形：
　　　查債務人係於108年11月26日調解不成立時當庭聲請清算
      ，並據債務人自陳現為水電臨時工，每月約有15至20日之
      工作日，每日薪資1,700元，每年領有保險到期還本金10,
      000元，該保險之保單價值準備金之前已借錢提出現款清
      算，並陳報准予清算程序後至今之每月收入及支出狀況與
      清算程序時無變化等語，此有本院108年度消債清字第45
      號裁定、110年3月11日調查筆錄及110年3月4日陳報狀在
      卷可憑（本卷第65、74-75頁），是依本院108年度消債清
      字第45號裁定以30,000元計算其目前收入之狀況、債務人
      每月必要生活費用則以14,866元核算。又債務人係於108
      年11月26日調解不成立而當庭聲請清算，則以聲請人聲請
      清算前二年計算收入及每月生活必要支出之時點應為106
      年11月至108年10月，據債務人表示自106年11月至108年1
      0月，擔任水電臨時工，每月薪資收入約30,000元，每年
      領取保險到期還本金10,000元，2年共計20,000元，並有
      財產及收入狀況說明書、勞工保險被保險人投保資料表、
      收入切結書、新光人壽保險股份有限公司（下稱新光人壽
      ）保單價值準備金/保單帳戶價值證明、新光人壽所提陳
      報狀等件在卷可佐（見調解卷第18、32-33頁、清算卷第3
      1頁、司執消債清卷第151頁），堪信債務人上開所述為真
      實，是聲請人聲請清算前二年之收入總計為740,000元（
      計算式：30,000元×24個月＋20,000元）；而聲請人聲請清
      算前二年之生活必要支出為356,784元（計算式：14,866
      元×24個月），是以債務人於聲請清算前二年間之可處分
      所得740,000元，扣除自己之必要生活費356,784元後，債
      務人可處分所得顯然低於本件普通債權人之分配總額525,
      797元，是本件應無首揭消債條例第133條前段所定不免責
      事由之適用。 
(三)、此外，復查無債務人有何消債條例第134條其他各款所定
      之不免責事由。
四、綜上所述，本件債務人經法院為終結清算程序之裁定確定，
    且無消債條例第133條或第134條各款所定之不應免責情形存
    在，依同條例第132條之規定，自應裁定免除債務人之債務
    ，爰裁定如主文。
中    華    民    國      110    年    3   月   17    日
                   民事第二庭  法  官  陳麗芬 
以上正本係照原本作成。
如不服本裁定，應於裁定送達後10日內，以書狀向本院提出抗告
，並繳納抗告費新臺幣1千元。
中    華    民    國      110    年    3   月   18    日
                               書記官  曾煜智